臺灣高雄地方法院民事判決　　　　　　　95年度訴字第2026號
原　　　告　乙○○原名林靖倪.
　　　　　　　　　　　　號
被　　　告　甲○○
上列當事人間請求損害賠償事件，本院於民國96年6 月8 日言詞
辯論終結，判決如下：
    主    文
被告應給付原告新台幣壹拾肆萬玖仟玖佰柒拾參元，及自民國九
十四年九月十四日起至清償日止，按年利率百分之五計算之利息
。
原告其餘之訴駁回。
訴訟費用由被告負擔七分之一，餘由原告負擔。
本判決第一項得假執行。但被告如以新台幣壹拾肆萬玖仟玖佰柒
拾參元預供擔保後，得免為假執行。
原告其餘假執行之聲請駁回。
    事實及理由
一、被告甲○○於民國94年1 月18日上午8 時20分許，騎乘車號
    VKJ-302 號輕機車，沿高雄市楠梓加工區○○路由西往東行
    駛，行經該路與經二路交岔口，欲左轉經二路時，本應注意
    機車行駛至交岔路口時，轉彎車應讓直行車先行，而依當時
    亦無不能注意之情形，竟疏未注意，未禮讓直行車先行即貿
    然左轉，適有原告乙○○（原名林靖倪）騎乘車號L65-227
    號機車，沿開發路對向東往西方向行駛而來，亦因未注意車
    前狀況，見狀閃煞不及，所騎乘機車車頭，與被告騎乘之機
    車發生擦撞，致原告人車倒地滑行約2.6 公尺，受有左橈骨
    骨折、雙足及雙膝挫擦傷、頭部外傷等傷害。原告因被告之
    上開過失行為，因致左臂橈骨骨折，經醫師診斷須1 年始可
    恢復工作，原告每月薪資新台幣（下同）35,000元，故工作
    損失為420,000 元，且受傷初期須他人照顧，且須請人看護
    其2 位未滿2 歲之子女，共請求77天之看護費用，每天2,
    200 元，共計支出看護費用為169,400 元，原告因此車禍於
    精神上受有痛苦，請求精神慰撫金10, 000 元，自得依侵權
    行為之法律關係，請求被告賠償上開損害合計689,400 元（
    計算式：420,000+169,400+10, 000 =689,400）等語。聲明
    為：（一）被告應給付原告689,400 元，及自起訴狀繕本送
    達翌日起至清償日止，按年利率5 ％計算之利息。（二）原
    告願供擔保請准宣告假執行。
二、被告則以：被告確曾於上開時、地，與原告發生本件事故，
    然被告係轉彎車，已轉彎，是原告來撞伊車中間，原告車速
    太快，本件車禍是雙方均有過失，伊因本件車禍亦受有右肘
    及左小腿挫傷、胸部挫傷，支出醫藥費計2,620 元，被告主
    張抵銷，原告所請求之金額均過高，況原告均請公傷假公司
    均有支付薪資，且原告與有過失，應減輕被告之賠償責任等
    語資為抗辯。答辯聲明：（一）駁回原告之訴及假執行之聲
    請。（二）如受不利判決，願供擔保免為假執行。
三、兩造不爭執之事項：
（一）被告於94年1 月18日上午8 時20分許，騎乘車號VKJ-302
      號輕機車，沿高雄市楠梓加工區○○路由西往東行駛，行
      經該路與經二路交岔口，欲左轉經二路時，與原告乙○○
      所騎乘之車號L65-227 號機車車頭發生擦撞，致原告人車
      倒地滑行約2.6 公尺，受有左橈骨骨折、雙足及雙膝挫擦
      傷、頭部外傷等傷害，並有診斷證明書附卷可憑。
（二）對於高雄長庚醫院函覆原告因本件車禍須他人看護1 個月
      ，半年內無法負重及恢復工作能力，有高雄長庚醫院附卷
      可憑。
四、本件原告主張被告有轉彎車未讓直行車先行之過失，致其受
    傷，應賠償工作損失、看護費用及精神慰撫金等語，被告則
    以前詞置辯，是本件爭執點厥為：（一）被告對於本件車禍
    之發生，是否有轉彎車未讓直行車先行之過失？過失比例為
    何？（二）原告得請求之金額？本院分述判斷意見如下：
五、被告對於本件車禍之發生，是否有轉彎車未讓直行車先行之
    過失？過失比例為何？
（一）本件就道路交通事故現場圖及車禍現場所攝相片以觀，原
      告與被告機車於事故發生後均倒地於開發路慢車道上，被
      告機車係頭朝西南，尾向東北，其前輪距開發路中線3.8
      公尺，距經二路中線1 公尺，後輪約距開發路中線4. 7公
      尺。原告機車則係頭朝西北、尾朝東南的方向倒於被告機
      車右前方，其前輪距開發路中線5.8 公尺、後輪約5. 3公
      尺，兩車倒地位置相差3. 2公尺，另原告機車倒地位置後
      方有1 長約2.9 公尺之刮地痕，距開發路中線約為5. 5公
      尺、被告機車倒地位置後方亦有一刮地痕長約0.9 公尺，
      距開發路中線約4.5 公尺，則以上述兩車倒地位置、所留
      刮地痕跡，並參諸開發路快車道路寬約為4.2 公尺，慢車
      道路寬約為4.5 公尺等情研判，被告與告訴人兩車，應係
      在近路口中心處之開發路慢車道上發生碰撞，則因被告機
      車左轉後，須先通過開發路快車道，始會駛至該路慢車道
      ，足認被告機車轉彎後，已駛過該快車道約4.2 公尺之距
      離，始與原告機車發生碰撞。
  (二)按汽車行駛至交岔路口，轉彎車應讓直行車先行。但直行
      車尚未進入交岔路口，而轉彎車已達中心處開始轉彎，直
      行車應讓轉彎車先行，道路交通安全規則第102 條第1 項
      第6款 訂有明文。本件雖認被告騎乘機車左轉後，已行進
      數公尺之距離，始發生本件車禍，惟其應負過失責任與否
      ，仍應以其機車行至交岔路中心處，開始轉彎之際，原告
      機車已否進入交岔路口為斷。經員警至開發路與經二路交
      岔路口測繪結果，開發路設置之分隔線終點，距經二路有
      10公尺，有內政部警政署保二總隊第四大隊第三中隊測繪
      之道路交通事故現場圖1 紙附卷可稽（件本院94年度交簡
      字第2338號卷）。而依道路交通標誌標線號誌設置規則第
      183-1 條規定，「快慢車道分隔線，用以指示快車道外側
      邊緣之位置，劃分快車道與慢車道之界線。其線型為白實
      線，線寬為10公分，除臨近路口採車道線劃設以30公尺為
      原則外，應採整段設置，但交岔路口免設之」。本件開發
      路之分隔線，既於距離經二路10公尺處起，即未繼續設置
      ，對照上述設置分隔線之規定，足認該未設置分隔線之處
      ，縱尚未進入經二路與開發路交接區域，惟仍屬交岔路口
      之範圍。是被告機車轉彎後，雖已行駛約4.2 公尺之距離
      ，惟相較於原告機車，自開發路分隔線設置終點，駛至經
      二路時已經過10公尺距離，若再至車禍發生地點即近路口
      中心處，則又經過數公尺距離（經二路路寬4.9 公尺），
      顯見被告到達路口中心處開始轉彎時，直行之原告早已進
      入交岔路口無疑，此時因路權歸屬原告所有，被告自應禮
      讓原告先行，其未加注意即貿然左轉，並與原告機車發生
      擦撞，而致原告受有如上所述之傷害，其就本件車禍之發
      生，顯有過失，參以高雄市政府交通局車輛行車事故鑑定
      委員會，亦同認被告轉彎車未讓直行車先行為本件肇事主
      因，有該會鑑定書1 紙存卷可參。而原告因本件車禍，受
      有左橈骨骨折、雙足及雙膝挫擦傷、頭部外傷等傷害，有
      國軍左營醫院及高雄長庚醫院診斷證明書各1 份在卷可考
      ，且為被告所不爭執，堪認屬實。則被告之過失行為致原
      告受有上開傷害，被告之過失行為與原告之受傷結果間，
      具有相當因果關係，亦堪認定。
六、按因故意或過失，不法侵害他人之權利者，負損害賠償責任
    ；不法侵害他人之身體或健康者，對於被害人因此喪失或減
    少勞動能力或增加生活上之需要時，應負損害賠償責任；不
    法侵害他人之身體、健康、名譽、自由、信用、隱私、貞操
    ，或不法侵害其他人格法益而情節重大者，被害人雖非財產
    上之損害，亦得請求賠償相當之金額。民法第184 條第1 項
    前段、第193 條第1 項、第195 條第1 項前段分別定有明文
    。被告因過失行為撞及原告致原告受傷，乃過失不法侵害原
    告之身體、健康，自構成侵權行為，應對原告負損害賠償責
    任。就原告請求被告賠償之費用，是否應予准許，茲分述如
    下：
（一）工作損失420,000元：
      原告主張伊受傷前任職於敦陽科技股份有限公司（下稱敦
      陽公司），93年年薪約43萬元，自系爭車禍受傷後經醫師
      診斷需1 年時間始可恢復工作能力，為此損害1 年之勞動
      能力42萬元等語。經查，原告受傷前任職於敦陽公司，93
      年之薪資所得為431,050 元乙節，業據原告提出93年度各
      類所得扣繳憑單為證，惟被告辯稱原告均請公傷假，公司
      仍有給付薪資等情，為原告所不否認，然原告仍以因其為
      專案工程師，有業務獎金等減損云云，然按「不法侵害他
      人之身體或健康者，對於被害人因此喪失或減少勞動能力
      或增加生活上之需要時，應負損害賠償責任。」民法第
      193 條第1 項定有明文。所謂喪失或減少勞動能力，謂職
      業上工作能力全部或一部滅失之意。而喪失或減少勞動能
      力損害賠償之本質，學說上向有所得喪失說與勞動能力喪
      失說之爭，所得喪失說認為損害賠償制度之目的，在於填
      補被害人實際所生損害，故被害人縱然喪失或減少勞動能
      力，但如未發生實際損害，或受傷前與受傷後之收入並無
      差異，自不得請求加害人賠償；反之，勞動能力喪失說認
      為被害人因身體或健康受侵害，以致喪失或減少勞動能力
      本身即為損害，並不限於實際所得之損失，勞動能力雖無
      如一般財物之交換價格，但透過僱傭或勞動契約方式，事
      實上有勞動力之買賣，工資乃其對價，故勞動能力實為一
      種人力資本，依個人能力，而有一定程度之收益行情，故
      喪失或減少勞動能力本身即為損害，至於個人實際所得額
      ，不過評價勞動能力損害程度之資料而已。我國實務上，
      參以最高法院61年台上字第1987號判例：「身體或健康受
      侵害，而減少勞動能力者，其減少及殘存勞動能力之價值
      ，不能以現有之收入為準，蓋現有收入每因特殊因素之存
      在而與實際所餘勞動能力不能相符，現有收入高者，一旦
      喪失其職位，未必能自他處獲得同一待遇，故所謂減少及
      殘存勞動能力之價值，應以其能力在通常情形下可能取得
      之收入為標準。」、63年台上1394號判例：「被害人因身
      體健康被侵害而喪失勞動能力所受之損害，其金額應就被
      害人受侵害前之身體健康狀態、教育程度、專門技能、社
      會經驗等方面酌定之，不能以一時一地之工作收入為準。
      」之看法，顯均採勞動能力喪失說。惟上開二說，僅為法
      律觀點之不同。在實際計算損害賠償額時，採勞動能力喪
      失說，亦常以被害人受傷前實際所得為計算損害額之評價
      資料，而採所得喪失說者，對於被害人為幼兒無現實所得
      者，亦承認被害人於成年後，仍有所得喪失之損害。經查
      ，原告任職於敦陽公司，93年度之薪資所得為431,050 元
      ，因係爭車禍發生後，以公傷假之方式休假1 年，公司仍
      給付薪資等情為原告所不爭執，並有敦陽公司函1 件附卷
      可憑，而經本院調閱原告財產歸戶資料，原告於94年之薪
      資所得為431,737 元，有稅務閘門財產所得調件明細表附
      卷可憑，則原告於受傷請假期間暨目前薪資均無因受傷而
      減少等情，為兩造所不爭執，此部分之事實應堪認定，又
      依上開勞動能力喪失說之說明，以上訴人之薪資為評價勞
      動能力是否有損失之觀點言，上訴人亦未因受傷而受有任
      何薪資上之損害，此外，原告復無法就其主張因受傷福利
      減損等有利於己之事實，加以舉證以實其說，故原告就此
      部分之主張，自難採信。從而原告請求工作損失42萬元，
      即不予准許。
（二）看護費用169,400元：
      查，原告因本件車禍受傷後，需他人看護1 個月，另約半
      年內無法負重及恢復工作能力，此有95年9 月14日長庚醫
      院高雄分院（95）長庚院高字第583523號函1 紙附卷可憑
      （見本院卷第27頁），另原告支付看護費除於受傷期間看
      護外，另因子女幼小，受傷期間無法照護，亦委由他人看
      護而共看護77天計支出169,400 元等情，業據原告提出看
      護出具之收據1 紙為證，被告雖以無須看護為辯，然原告
      家中本有2 子，且均尚年幼，需人照顧，況原告半年內無
      法提重物已如前述，則幼子之照護自應委由他人，況依據
      前揭長庚醫院函覆，原告除需人看護1 個月外，於半年內
      不得提負重物，則其請求77日看護天數，並未逾6 個月，
      且經核計後，1 日之看護費約為2,200 元，亦未逾看護是
      長一班行情，是原告此部分之請求，應予准許。
（三）精神慰撫金100,000 元部分：
      按原告因本件車禍，受有有左橈骨骨折、雙足及雙膝挫擦
      傷、頭部外傷等傷害，有國軍左營醫院及高雄長庚醫院診
      斷證明書各1 份在卷可考，經住院治療，另門診治療數次
      ，有醫療收據在卷可稽，且須他人看護1 個月，有半年無
      法提負重物，自受有肉體及精神上相當之痛苦。而原告現
      年33歲，線仍任職敦陽公司，名下有汽車1 部，94年財產
      所得約為551,257 元；被告現年約50歲，擔任清潔工，94
      年度所得為247,901 元，名下房地財產總額為993,900 元
      等情，有稅務電子閘門財產所得調件明細表可稽，本院審
      酌原告所受傷害情狀、兩造身分、地位、經濟狀況等一切
      情狀，認原告請求慰撫金100,000 元，尚屬合理，其所請
      求，自有理由。
（四）綜上，原告得主張之損害金額共計應為269,400 元（169,
      400+100,000 ＝269,400） 。
七、按損害之發生或擴大，被害人與有過失者，法院得減輕賠償
    金額，或免除之。民法第217 條第1 項定有明文。查，原告
    於行經無號誌交岔路口時未減速慢行，而被告有行經無號誌
    交岔路口時轉彎車未禮讓直行車先行等過失，已如前述，且
    本件事故經高雄市政府交通局車輛行車事故鑑定委員會鑑定
    結果亦認被告駕駛機車，轉彎車未讓直行車先行，為肇事主
    因，原告駕駛重機車，行經閃光黃燈路口未減速慢行，為肇
    事次因。本院審酌兩造之行車狀態、過失情節、對於車禍發
    生原因力之強弱等一切情狀，認被告之過失程度，應為70％
    ，原告之過失程度則為30％。是原告所稱：伊均無過失云云
    ，顯屬無據。準此，以上開原告得主張之損害金額，按過失
    比例核算減輕結果，原告得請求被告賠償之金額，應為
    188,588元（269,400x70％=188,588，元以下4 捨5 入）。
八、另查強制汽車責任保險人依強制汽車責任保險法規定給付之
    保險金，視為加害人之損害賠償金額之一部分，加害人受賠
    償請求時，得扣除之，強制汽車責任保險法第30條定有明文
    。本件原告雖支付醫療費用共計12,452元（見本院卷第94至
    114 頁），此有國軍左營醫院及高雄長庚醫院函覆在卷，而
    原告因上開肇事車輛投保汽車強制責任險，已向富邦產物保
    險股份有限公司請領強制汽車責任險理賠金共48,447元，為
    兩造所不爭，且有原告提出之強制保險損失匯款通知書為證
    ，故此部分金額自應由原告得請求之金額中扣除之。惟被告
    另以其亦受有傷害支付醫療費2,620 元應予抵銷，原告亦同
    意抵銷（見本院卷第82頁），然原告就醫療費用12,452元並
    未於本案請求，則原告前開應自扣抵之保險給付中扣除，則
    原告應僅受38,615元（00000-0000=9832 ，00000-0000=386
    15) 之給付，為是原告得請求被告賠償之金額為149,973 元
    （計算式：188,588 -38,615 ＝149,973） 。從而，原告依
    侵權行為之法律關係請求被告給付149,973 元，及自起訴狀
    繕本送達翌日即94年9 月14日起至清償日止，按年利率5 ％
    計算之利息，為有理由，應予准許，逾此數額之請求為無理
    由，應予駁回。
九、本件所命被告給付之金額未逾500,000 元，爰依民事訴訟法
    第389 條第1 項第5 款之規定，依職權宣告假執行；又被告
    就原告勝訴部分，陳明願供擔保，請准宣告免為假執行，核
    無不合，爰酌定相當擔保金額准許之。至原告敗訴部分，其
    假執行之聲請即失所依附，應併予駁回。
十、結論：本件原告之訴為一部有理由、一部無理由，爰依民事
    訴訟法第79條、第389 條第1 項第5 款、第392 條第2 項，
    ，判決如主文。
中　　華　　民　　國　　96　　年　　6 　　月　　22　　日
                  民事第一庭法　官　陳嘉惠
正本係照原本作成。
如對本判決上訴，須於判決送達後20日內向本院提出上訴狀。
中　　華　　民　　國　　96　　年　　6 　　月　　22　　日
                            書記官　洪婉琪
